臺灣嘉義地方法院刑事判決
109年度重訴字第5號
公  訴  人  臺灣嘉義地方檢察署檢察官
被      告  呂宗謙
選任辯護人  林浩傑律師
上列被告因違反槍砲彈藥刀械管制條例案件，經檢察官提起公訴
（109年度偵字第5967、6077、6690號），本院判決如下：
    主  文
呂宗謙犯非法持有可發射子彈具殺傷力之槍枝罪，處有期徒刑參
年壹月，併科罰金新臺幣伍萬元，罰金如易服勞役，以新臺幣壹
仟元折算壹日。
扣案之改造手槍壹枝（含彈匣壹個，槍枝管制編號：○○○○○○○○○○
號）沒收。
    事  實
一、呂宗謙明知可發射子彈具有殺傷力之槍枝為槍砲彈藥刀械管
    制條例所列管之物品，非經中央主管機關許可，不得持有，
    於民國108年12月中旬透過林進傑之女友林○○得知林進傑處
    有槍枝可購買，因欲把玩槍枝而與林進傑約定以新臺幣（下
    同）5萬元之代價購買改造手槍1枝，並在其所經營位於嘉義
    市○區○○路00號之○○檳榔攤內，給付2萬5,000元之定金予林
    進傑。嗣林進傑（涉犯製造、販賣可發射子彈具有殺傷力之
    槍枝部分，由本院另行審結）購買仿BERETTA廠92FS型模型
    槍並製造成具殺傷力之改造手槍1枝（槍枝管制編號0000000
    000號，下稱本案改造手槍）後，與呂宗謙相約試槍，呂宗
    謙遂於109年2月底某日晚間，在嘉義市玉山路底之田邊，與
    林進傑見面並各擊發1次子彈以試槍，試槍無誤後，林進傑
    便將本案改造手槍交予呂宗謙，呂宗謙即未經許可，基於持
    有可發射子彈具殺傷力之槍枝之犯意，向林進傑取得本案改
    造手槍1枝，並藏放於其位於嘉義縣○○鄉○○路000號之居處而
    持有之，事後再將餘款2萬5,000元交予不知情之林○○。迄10
    9年7月7日下午5時15分許，經警持本院核發之搜索票至呂宗
    謙上址居所執行搜索，並在呂宗謙之同意下搜索其駕駛之車
    牌號碼000-0000號自用小客車，在車內扣得本案改造手槍1
    枝，始悉上情。
二、案經嘉義市政府警察局移送臺灣嘉義地方檢察署檢察官偵查
    起訴。
    理  由
一、本案所引用之供述證據，檢察官、被告呂宗謙及辯護人均同
    意有證據能力（見本院重訴字卷第98至101頁），本院審酌
    該供述證據作成時情況，並無違法取證之瑕疵，與待證事實
    均具有關聯，以之作為證據應屬適當。又本案所引用之非供
    述證據，均與本件事實具有自然關聯性，且無證據證明係公
    務員違背法定程序所取得，是後述所引用之供述及非供述證
    據均有證據能力，先予敘明。
二、前揭事實，業據被告於警詢、偵訊、本院準備程序及審理時
    均坦承不諱（見嘉市警二刑大偵三字第1091804252號卷【下
    稱警Ａ卷】第2至4、6至8頁，109年度偵字第5967號卷【下稱
    偵5967卷】第11至13頁，本院重訴字卷第96至98、136頁）
    ，並經證人林進傑於警詢、偵訊時（見嘉市警二刑大偵三字
    第1091804511號卷【下稱警Ｂ卷】第2至4、6頁，109年度偵
    字第6690號卷【下稱偵6690卷】第71至72頁）、證人王信璋
    於警詢時（見偵6690卷第40至42頁）證述明確，復有嘉義市
    政府警察局搜索扣押筆錄、扣押物品目錄表各1份、照片21
    張在卷可稽（見警Ａ卷第16至19、35至39、44至49頁），另
    有本案改造手槍1枝扣案可證。又扣案本案改造手槍1枝經送
    內政部警政署刑事警察局以檢視法、性能檢驗法鑑驗，其結
    果略以：送鑑手槍1枝（槍枝管制編號0000000000），認係
    非制式手槍，由仿BERETTA廠92FS型手槍外型製造之槍枝，
    組裝已貫通之金屬槍管而成，擊發功能正常，可供擊發適用
    子彈使用，認具殺傷力等情，有內政部警政署刑事警察局10
    9年7月30日刑鑑字第1090077255號鑑定書1份附卷足憑（見
    偵5967卷第23至28頁），足認被告之任意性自白與事實相符
    ，應堪採信。本案事證明確，被告之犯行堪以認定，應依法
    論科。
三、論罪科刑：
  ㈠被告行為後，槍砲彈藥刀械管制條例第7、8條之規定業於109
    年6月10日修正公布，並於109年6月12日生效施行。修正前
    槍砲彈藥刀械管制條例第7條所規範之槍砲為「火砲、肩射
    武器、機關槍、衝鋒槍、卡柄槍、自動步槍、普通步槍、馬
    槍、手槍或各類砲彈、炸彈、爆裂物」、第8條所規範之槍
    砲為「鋼筆槍、瓦斯槍、麻醉槍、獵槍、空氣槍或第4條第1
    項第1款所定其他可發射金屬或子彈具有殺傷力之各式槍砲
    」，修正後第7條所規範之槍砲為「制式或非制式火砲、肩
    射武器、機關槍、衝鋒槍、卡柄槍、自動步槍、普通步槍、
    馬槍、手槍或各類砲彈、炸彈、爆裂物」、第8條所規範之
    槍砲為「制式或非制式鋼筆槍、瓦斯槍、麻醉槍、獵槍、空
    氣槍或第4條第1項第1款所定其他可發射金屬或子彈具有殺
    傷力之各式槍砲」，是新法修正槍砲之定義，使管制範圍均
    明確及於制式及非制式槍砲，又參以違反槍砲彈藥刀械管制
    條例第4條於上開修正時之立法理由略以：「依司法實務相
    關見解，制式槍枝係指『經政府立案、合法工廠生產之槍枝』
    ；非制式槍枝則指『非政府立案合法工廠或私人自行生產之
    土造槍枝，又可分為仿造槍（仿制式槍枝）、改造槍（改造
    信號槍、改造玩具槍）及各式土造槍枝（如鋼管槍）』；至
    於原司法實務所指其他可發射金屬或子彈具有殺傷力之各式
    槍砲，即非制式手槍部分之見解，自因本次修法變更槍砲之
    定義，本於具體個案審酌是否繼續適用。鑒於現行查獲具殺
    傷力之違法槍枝，多屬非制式槍枝，可遠距離致人死傷，且
    殺傷力不亞於制式槍枝，對人民生命、身體、自由及財產法
    益之危害，實與制式槍枝無異；另因非制式槍枝之取得成本
    遠低於購買制式槍枝，且製造技術門檻不高、網路取得改造
    資訊容易，導致非制式槍枝氾濫情形嚴重，若區分制式與否
    而分別適用第7條或第8條處罰，將使不法分子傾向使用非制
    式槍砲從事不法行為，以規避第7條較重之刑責，無異加深
    不法分子大量使用非制式槍砲之誘因，爰為有效遏止持非制
    式槍砲進行犯罪情形，非制式槍砲與制式槍砲罪責確有一致
    之必要。綜上，為使違法槍砲之管制作為更臻嚴密，並遏阻
    非制式槍砲氾濫情形，以確保人民之生命、身體、自由及財
    產安全，爰修正第1項第1款之槍砲定義，使特定類型槍砲之
    管制範圍明確及於所有具殺傷力之制式及非制式槍砲，且有
    違法製造等行為，不論標的為制式或非制式槍砲，皆應依特
    定類型管制槍砲之處罰規定進行追訴」，由此可知被告本案
    持有非制式手槍即改造手槍之行為，於修正前應依槍砲彈藥
    刀械管制條例第8條第4項之規定論處，於修正後即有可能應
    依該條例第7條第4項之規定論處，而該條例第7條第4項之法
    定刑於修正前後均為「5年以上有期徒刑，併科1,000萬元以
    下罰金」，較之該條例第8條第4項之法定刑（於修正前後均
    為「3年以上有期徒刑，併科700萬元以下罰金」）為重，經
    比較新舊法之結果，以修正前之規定對被告較為有利，依刑
    法第2條第1項前段之規定，應適用修正前槍砲彈藥刀械管制
    條例第8條第4項之規定論處。
  ㈡核被告所為，係犯修正前槍砲彈藥刀械管制條例第8條第4項
    之非法持有可發射子彈具殺傷力之槍枝罪。
  ㈢辯護人雖為被告之利益主張本案應適用刑法第59條之規定減
    輕其刑等語（見本院重訴字卷第79頁），惟刑法第59條之酌
    量減輕其刑，必於犯罪之情狀可憫恕時，始得為之，至情節
    輕微僅可為法定刑內從輕科刑之標準，不得據為酌量減輕之
    理由。又刑法第59條之酌量減輕其刑，必須犯罪另有特殊之
    原因與環境等等，在客觀上足以引起一般同情，認為即予宣
    告法定低度刑期尤嫌過重者，始有其適用（最高法院28年上
    字第1064號判例、45年台上字第1165號判例意旨參照）。經
    查，被告所犯本案非法持有可發射子彈具殺傷力之槍枝罪之
    最低法定本刑為3年以上有期徒刑，併科700萬元以下罰金，
    被告明知本案改造手槍為具殺傷力且依法禁止持有之物品，
    僅為好奇供己把玩，竟主動尋覓管道購買後持有之，足彰顯
    其法敵對意識，且被告係向林進傑表示欲購買槍枝，林進傑
    因此前去購買模型槍並製造成本案改造手槍後出售予被告，
    可見被告持有本案改造手槍之行為，另積極誘發林進傑涉犯
    製造、販賣本案改造手槍之犯行，造成社會穩定秩序破壞之
    範圍擴大，實應給予被告一定程度之非難，又參以被告於本
    院審理時供稱：其目前從事檳榔採收工作，未婚，須視季節
    變換工作地點，每月收入約2萬8,000元等語（見本院重訴字
    卷第138頁），並提出工作證明1份附卷可參（見本院重訴字
    卷第49頁），可見被告智識成熟，有正當工作及可維生之收
    入，尚難認有何值得憐憫之處，審酌本案犯罪之情狀，實難
    認被告為本案犯行時有何特殊之原因與環境，在客觀上足以
    引起一般同情，並無處以法定最低刑度，仍有情輕法重之情
    形，自不得依刑法第59條之規定酌減其刑，併予敘明。
  ㈣爰以行為人之責任為基礎，審酌被告明知本案改造手槍為具
    有殺傷力之槍枝，屬高度危險物品，非經主管機關許可，不
    得持有，竟仍罔顧禁令，非法持有本案改造手槍，對他人生
    命、身體安全形成一定程度潛在之危險，並危害社會治安，
    所為實有不該，惟念及被告犯後坦承犯行，並能明確交代槍
    枝購買之來源，態度良好，兼衡被告持有本案改造手槍之期
    間、數量、方式、並無證據足認被告有持本案改造手槍實施
    任何不法行為、於本院審理時自承大學畢業之智識程度、未
    婚、目前從事檳榔採收工作之生活狀況（見本院重訴字卷第
    138頁）及其前科素行等一切情狀，量處如主文所示之刑，
    並就併科罰金部分，諭知罰金易服勞役之折算標準，以示懲
    儆。
  ㈤至被告及辯護人雖主張應依刑法第74條之規定宣告緩刑等語
    （見本院重訴字卷第139頁），惟被告經本院宣告之刑度已
    逾2年有期徒刑，自不得再宣告緩刑，附此敘明。
  ㈥扣案本案改造手槍1枝（槍枝管制編號：0000000000號）經送
    鑑定之結果，具殺傷力，已如前述，核屬違禁物，不問屬於
    被告與否，應依刑法第38條第1項之規定，宣告沒收。
據上論斷，應依刑事訴訟法第299條第1項前段，修正前槍砲彈藥
刀械管制條例第8條第4項，刑法第2條第1項、第11條前段、第42
條第3項前段、第38條第1項，判決如主文。
本案經檢察官李鵬程提起公訴，檢察官徐鈺婷到庭執行職務。
中　　華　　民　　國　　110 　年　　2 　　月　　2 　　日
　　　　　　　　　刑事第六庭  審判長法　官　王慧娟

　　　　　　　　　　　　　　　    　法　官　李東益

  　　　　　　　　　　　　　　　　  法　官　官怡臻
以上正本證明與原本無異。
如不服本判決應於收受判決後20日內向本院提出上訴書狀，並應
敘述具體理由；其未敘述上訴理由者，應於上訴期間屆滿後20日
內向本院補提理由書（均須數附繕本）「切勿逕送上級法院」。
中　　華　　民　　國　　110 　年　　2 　　月　　2 　　日
                                    書記官  李彥廷
附錄本案論罪科刑法條
修正前槍砲彈藥刀械管制條例第8 條
未經許可，製造、販賣或運輸鋼筆槍、瓦斯槍、麻醉槍、獵槍、
空氣槍或第4 條第1 項第1 款所定其他可發射金屬或子彈具有殺
傷力之各式槍砲者，處無期徒刑或5 年以上有期徒刑，併科新臺
幣1 千萬元以下罰金。
未經許可，轉讓、出租或出借前項所列槍枝者，處5 年以上有期
徒刑，併科新臺幣1 千萬元以下罰金。
意圖供自己或他人犯罪之用，而犯前二項之罪者，處無期徒刑或
7 年以上有期徒刑，併科新臺幣1 千萬元以下罰金。
未經許可，持有、寄藏或意圖販賣而陳列第1 項所列槍枝者，處
3 年以上10年以下有期徒刑，併科新臺幣7 百萬元以下罰金。
第1 項至第3 項之未遂犯罰之。
犯第1 項、第2 項或第4 項有關空氣槍之罪，其情節輕微者，得
減輕其刑。